臺灣高雄地方法院刑事判決　　　　　　　　　　　　九十二年度訴字第二二九號
　　公　訴　人　臺灣高雄地方法院檢察署檢察官
　　被　　　告　己○○
右列被告因偽造文書等案件，經檢察官提起公訴（九十年度偵字第一三二五四號、第
一三五○七號），本院判決如左：
    主  文
己○○共同行使偽造私文書，足以生損害於他人，處有期徒刑壹年捌月，緩刑伍年。
偽造之甲○○、庚○○、丙○○、乙○○、丁○○印章各壹枚；蓋用在不動產買賣契
約書肆份上偽造之甲○○印文貳拾貳枚、庚○○印文伍枚、丙○○、乙○○、丁○○
印文各拾壹枚；及偽造之甲○○署名肆枚、庚○○署名壹枚、丙○○、乙○○、丁○○署名各貳枚，均沒收之。
    事  實  及  理  由
一、緣民國八十七年三月間，設在高雄市之林迦建設有限公司（以下簡稱林迦公司）
    欲購買土地興建房屋出售，該公司負責人王珪璋（業經另案審結）遂經友人介紹
    向張褔來購買土地，雙方商議討論後，約定林迦公司以每坪新台幣（下同）六萬
    元，總價一億二千五百六十七萬元之價格，向甲○○購買座落於台南縣白河鎮○○段，地號為第五一二號、第五一二之一號、第五一二之二號、第五一二之四號
    、第五一二之五號、五一二之六號土地共六筆（土地分別登記於甲○○之妻庚○○及女兒丙○○、乙○○、丁○○名下），面積共二千零五十四坪，雙方言明買
    賣價款由王珪璋以前揭土地設定抵押權為擔保，向銀行申請購置建築用地放款以
    償還。適於八十六年十一月底，甲○○曾另出售台南縣白河鎮○○段五一二之二
    號及五一二之三號兩筆土地，面積共八百三十一點七六坪予郭桂林，而郭桂林以
    登記於其子郭文寶名下之第五一二之二號土地分割出之第五一二之七號土地為擔
    保，向臺灣土地銀行戊○○○（下稱土銀戊○○○）申請貸款，共核貸放款一千
    六百六十萬元，張褔來認為前開向土銀戊○○○貸款過程順利，遂與郭桂林共同
    介紹王珪璋可循例向土銀戊○○○借款，並於八十七年五月十九日陪同王珪璋與
    擔任林迦公司副總經理之己○○前往位於台南縣新市鄉○○路十二號之土銀戊○○○，與該分行經理沈輝振及負責辦理放貸徵信、授信業務之謝錦義、黃俊明、
    鄭榮順（沈輝振、謝錦義、黃俊明、鄭榮順等均經另案審結）商討以上開六筆土
    地為擔保申請貸款事宜。會談中，甲○○、王珪璋皆曾向在場之沈輝振、謝錦義
    、黃俊明、鄭榮順表明欲供擔保之土地係以每坪六萬元購得，希望沈輝振儘可能
    核放較高額之貸款；嗣後雙方再經多次商談後，沈輝振明知依土地銀行於八十六
    年六月十四日總專一字第一三五六三號函修正頒訂之「台灣土地銀行不動產融資
    作業要點」規定，辦理有關「購置建築用地」放款，須按所購土地查估價值之九
    成，且未超過其取得成本之七成範圍內核給擔保放款，則以王珪璋購買取得土地
    之每坪六萬元核計，至多每坪僅能依取得成本之七成即四萬二千元核放貸款，惟
    其仍故意違反該行前述規定，同意每坪土地核貸五萬元給王珪璋，並指示謝錦義
    、黃俊明、鄭榮順配合辦理相關放貸徵信事宜。為利於核放貸款，沈輝振慮及依
    土地銀行內部規章規定土銀各分行經理核放貸款之權限，個人戶係三千萬元，金
    額超過三千萬元部分即須送總行審核，沈輝振遂提示王珪璋可尋覓多名人頭擔任
    借款申請人分開申貸，每筆申貸金額在三千萬元以內，以避免送總行審核；又因
    王珪璋個人有貸款延遲繳息的紀錄，債信不佳，且林迦公司已甚久未推出建屋案
    ，且在暫時停業中，遂由王珪璋邀約慶祥建設公司董事長劉希玲共同投資合作開
    發興建房屋，並經劉希玲徵得其女丁慧屏同意；另由王珪璋徵得友人洪天盛同意
    ，及以日後興建房屋可贈予百分之十股份為條件，徵得王清達同意，共同擔任向
    銀行申請購地建屋貸款之人頭。嗣於八十七年五月下旬某日，乃正式與甲○○簽
    訂買賣價金總共為一億二千五百六十七萬元的前揭土地之不動產買賣契約（訂約
    日期填載為八十七年四月四日），並將土地分別辦理移轉登記於劉希玲、丁慧屏
    、洪天盛、王清達四人名下，王珪璋再授意己○○負責處理向土銀戊○○○申請
    貸款事宜，己○○旋即與承辦徵信業務之鄭榮順接洽，鄭榮順知悉經理沈輝振同
    意放貸每坪五萬元之意，而依土地銀行內部規定，擔保品核貸鑑估必須扣除土地
    增值稅等稅賦，若欲以每坪五萬元貸放，則推估計算該土地買賣實際成交價格約
    為十餘萬元，故即要求己○○、王珪璋須提出將土地買賣價格提高至每坪十二萬
    五千元，以符合核貸條件之不動產買賣契約書；己○○、王珪璋即基於共同行使
    偽造私文書之犯意聯絡，未經甲○○、庚○○、丙○○、乙○○、丁○○同意，
    由己○○於同年月間，委由不知情之林迦公司會計郭美雪在高雄市某不詳地點委
    由不知情之不詳姓名刻印業者，偽造甲○○、庚○○、丙○○、乙○○、丁○○
    之印章各一枚，復委由郭美雪委請不詳名籍之人分別在買受人為王清達、洪天盛
    、劉希玲、丁慧屏四人與出賣人為庚○○、丙○○、乙○○、丁○○之不動產買
    賣契約書共四份上蓋用上開偽造甲○○（為代理人）、庚○○、丙○○、乙○○
    、丁○○之印章，而顯現出偽造之甲○○印文二十二枚，庚○○印文五枚，丙○○、乙○○、丁○○印文各十一枚；並偽造甲○○簽名四枚、庚○○簽名一枚、
    丙○○、乙○○、丁○○簽名各二枚；又將乙○○與王清達之買賣價款虛列為六
    千三百九十萬元；洪天盛與庚○○及丙○○之買賣價金虛列為六千七百七十五萬
    元；劉希玲與丁○○之買賣價款虛列為五千八百六十萬元；丁慧屏與丙○○、丁○○、乙○○之買賣價款虛列為六千五百五十六萬元，全部土地買賣總價款共虛
    列為二億五千五百八十一萬元，復於契約上皆註明「每坪以新台幣十二萬五千元
    計」之不實事項，而接續偽造該四份不動產買賣契約書之私文書，並分別持交由
    不知該四份不動產買賣約書係偽造而不知情之劉希玲、丁慧屏、洪天盛、王清達
    等四人於契約書上簽名；己○○、王珪璋旋於八十七年六月中旬，以前揭新興段
    六筆土地及由該六筆土地分割出之地號為第五一二之八號、第五一二之九號土地
    二筆為擔保品，併持該四份偽造之不動產買賣契約書向土銀戊○○○申請「購置
    建築用地放款」而行使之，足以生損害於甲○○、庚○○、丙○○、乙○○、丁○○及土銀戊○○○。
二、前開犯罪事實，有：(1)被告己○○於本院訊問時之自白(2)證人王珪璋、沈輝振、
    謝錦義、黃俊明、鄭榮順、甲○○、郭桂林、劉希玲、丁慧屏、洪天盛、王清達
    、郭美雪、郭常龍（即土銀戊○○○副理）、張文村（即土銀戊○○○清核人員
    ）、顏永芳（即土銀白河分行徵信人員）於調查站詢問、偵查及本院九十年度訴
    字第一七九二號訊問時之證述(3)台南縣白河鎮○○段地號為第五一二號、第五一
    二之二號、第五一二之四號、第五一二之五號、五一二之六號土地之登記簿謄本
    、王珪璋及張褔來實際交易之不動產買賣契約書、臺灣土地銀行不動產融資作業
    要點、臺灣土地銀行授信擔保品調查估價要點、台南縣白河地政事務所九十所價
    字第三四四九號函、臺灣土地銀行戊○○○九十三年一月十二日市逾字第○九三
    ○○○○○一一號、九十三年四月二日市放字第○九三○○○○○八九號函影本
    各一份(4)不動產買賣契約書、臺灣土地銀行辦理不動產擔保放款調查報告及授信
    審核書、授信審查紀錄表影本各四份(5)土銀戊○○○貸款放款卷宗影本可資為證
    ，足認被告之自白與事實相符，堪信為真實，從而本案事證明確，被告之犯行堪
    以認定。
三、核被告己○○所為係犯刑法第二百十六條、第二百十條之行使偽造私文書罪。被
    告與王珪璋就上開犯行間，有犯意聯絡及行為分擔，為共同正犯。被告利用不知
    情之刻印店人員、林迦公司會計郭美雪及不詳名籍者，分別偽刻印章、製作不動
    產買賣契約書及於該契約書上偽造甲○○、庚○○、丙○○、乙○○、丁○○等
    之印文及署名行為，係屬間接正犯。被告偽造印章、印文及署名之行為乃偽造私
    文書之部分行為，又偽造私文書之低度行為則為行使偽造私文書之高度行為所吸
    收，均不另論罪。被告所偽造之甲○○、庚○○、丙○○、乙○○、丁○○印章
    各一枚，以及在前揭不動產買賣契約書四份上所偽造之甲○○印文二十二枚，庚○○印文五枚，丙○○、乙○○、丁○○印文各十一枚，與偽造甲○○署名四枚
    、庚○○署名一枚、丙○○、乙○○、丁○○署名各二枚，均應依刑法第二百十
    九條規定予以宣告沒收。至於前揭之不動產買賣契約書四份因申請貸款而提出於
    土銀戊○○○，並附在貸款卷宗內，已非被告所有，自無從宣告沒收，併明之
    。
四、本案經檢察官與被告於審判外達成協商合意，且被告亦已認罪，其合意內容為：
    被告願受科刑範圍為有期徒刑一年六月至二年，緩刑三至五年。經查：被告前未
    曾受有期徒刑以上刑之宣告，有臺灣高等法院被告全國前案紀錄表一份可稽，其
    因一時失慮，偶罹刑典，惟事後已坦承犯行，深具悔意，信其經此偵審程序後，
    應知警惕而無再犯之虞，本院因認所宣告之刑，以暫不執行為適當，爰宣告緩刑
    五年，以啟自新。且上開協商合意並無刑事訴訟法第四百五十五條之四第一項所
    列情形，檢察官聲請改依協商程序而為判決，本院爰不經言詞辯論，於協商合意
    範圍內為協商判決。
五、依刑事訴訟法第四百五十五條之二第一項、第四百五十五條之四第二項、第四百
    五十五條之八、第四百五十條第一項、第四百五十四條第二項，刑法第二十八條
    、第二百十六條、第二百十條、第二百十九條、第七十四條第一款，判決如主文
    。
六、本判決除有刑事訴訟法第四百五十五條之四第一項第一款、第二款、第四款、第
    六款、第七款所定情形之一，或違反同條第二項規定者外，不得上訴。
七、本件若依法得上訴，則不服本件判決，得自收受判決送達之日起十日內，向本院
    提出上訴。
中      華      民      國      九十三    年     八     月    二十四    日
                                  臺灣高雄地方法院刑事第十五庭
                                          法  官    洪珮婷
右正本證明與原本無異。
                                          書記官    于耀文
中    華    民    國      九十三      年      八      月      二十五    日
附錄法條：
中華民國刑法第二百一十六條
行使第二百十條至第二百十五條之文書者，依偽造、變造文書或登載不實事項或使登
載不實事項之規定處斷。
